【裁判字號】    98,訴,1245
【裁判日期】    981208
【裁判案由】    搶奪
【裁判全文】
臺灣高雄地方法院刑事判決              98年度訴字第1245號
公  訴  人  臺灣高雄地方法院檢察署檢察官
被      告  甲○○
上列被告因搶奪案件，經檢察官提起公訴（98年度偵字第17403
號），本院判決如下：
    主  文
甲○○犯搶奪罪，累犯，處有期徒刑拾月。
    事  實
一、甲○○前因搶奪案件，經法院判處有期徒刑6 月確定，於民
    國96年5 月24日易科罰金執行完畢，詎仍不知悔改，竟意圖
    為自己不法之所有，基於搶奪之犯意，於98年6 月8 日上午
    8 時25分許，騎乘車牌號碼7HH-573 號重型機車（下稱系爭
    機車），順向未熄火暫停於高雄縣旗山鎮○○○路161 號前
    ，向在該處擺攤販賣荔枝之丙○○，佯稱欲購買售價新台幣
    （下同）50元之荔枝，且出示1 千元紙鈔1 張佯請丙○○找
    錢，並表示可為丙○○拿到附近1 百公尺施工處幫忙推銷，
    以博取好感及減輕丙○○防備之心，另表示希望買零散現綁
    之荔枝，不要原已綁好之荔枝，使在一旁幫忙之丙○○母親
    乙○○○忙於準備出售之荔枝，而無暇注意甲○○與丙○○
    之互動情形，甲○○則預將騎乘之系爭機車調整為逆向即與
    原騎乘相反之方向，待丙○○備妥950 元準備與甲○○交換
    該紙1 千元紙鈔時，甲○○即趁丙○○不及防備之際，出手
    奪取丙○○仍拿在手中之現金950 元，且未將該1 千元紙鈔
    交予丙○○，即快速騎乘系爭機車逆向行駛逃離現場。嗣經
    丙○○報警處理，員警調閱案發地點附近之路口監視器畫面
    後，發現騎乘機車逆向行駛且符合丙○○描述特徵之人，遂
    於同日下午2 時30分許，帶同丙○○至甲○○位於高雄縣大
    樹鄉○○路46之1 號住處指認，甲○○見狀後隨即返還900
    元現金予丙○○，始查悉上情。
二、案經丙○○訴由高雄縣政府警察局旗山分局報請臺灣高雄地
    方法院檢察署檢察官偵查起訴。
    理  由
一、證據能力之判斷：
    按被告以外之人於審判外之言詞或書面陳述，除法律有規定
    者外，依刑事訴訟法第159 條第1 項之規定，雖不得作為證
    據，但依同法第159 條之5 規定，經當事人於審判程序同意
    作為證據，法院審酌該言詞陳述或書面陳述作成時之情況，
    認為適當者，仍得作為證據，且如當事人、代理人或辯護人
    於法院調查證據時，知有上開不得為證據之情形，而未於言
    詞辯論終結前聲明異議者，視為有前項之同意。而本件關於
    證人丙○○於警詢中之陳述，被告於本院行準備程序時，明
    確表示對於證據能力不爭執（詳本院98年度審訴字第2797號
    卷【下稱審查卷】第13頁反面），且被告亦未於本院審理過
    程中聲明異議，本院審酌上開陳述作成時之情況均屬正常，
    且與本案相關之待證事實具有關連性，因認上開證據均具有
    證據能力。
二、事實之認定：
    訊據被告甲○○雖坦承於上開時間地點，拿1 千元紙鈔向丙○○購買50元荔枝，並自丙○○手上取得950 元，在尚未拿
    取所購買之荔枝前，即騎乘系爭機車離開，且同日警察載丙○○至伊家中時，歸還900 元之事實，但矢口否認有搶奪犯
    行，辯稱當時有將1 千元紙鈔交予丙○○，該950 元係丙○○扣掉購買荔枝之50元後找還之錢，當時因為所騎乘之系爭
    機車有問題，伊怕機車熄火，亟欲到機車行修理機車，所以
    來不及拿荔枝即先行離去，嗣後因兒子打電話要伊載他去考
    試，載完回家後，警察即到家找伊，尚無時間前往拿取所購
    買之荔枝云云。經查：
  (一)依證人即告訴人丙○○證稱略以：於98年6 月8 日上午8 時
    25分許，被告騎乘機車順向未熄火停於伊賣荔枝之攤位前，
    表示要購買1 捆即50元之荔枝，出示1 千元紙鈔1 張要伊找
    錢，並表示要拿到附近1 百公尺施工處請工人試吃幫忙推銷
    ，但被告表示要買零散現綁的，不要原已綁好之荔枝，並催
    促趕快找錢，伊將要找的950 元準備好之後，被告未交付1
    千元紙鈔，亦未拿走荔枝，即將伊手上之950 元搶走，且被
    告在過程中已將機車掉頭朝前來之方向，搶走950 元後即騎
    機車往前來之方向，逆向快速行駛離去，被告要零散現綁的
    荔枝，當時伊母即乙○○○忙著低頭綁荔枝要給被告，未注
    意伊與被告之接洽情形，伊等先生到後報警，員警調閱案發
    地點附近路口之監視錄影資料，發現逆向行駛之被告，經伊
    指認後，員警載伊去被告家，員警用台語問被告「妳甘知仔
    哇係來作啥」，被告以台語稱「哇知」後，就很緊張把900
    元拿給警察交還給伊等語（詳警卷第1 至3 頁、本院卷第27
    至32頁），依證人即丙○○之母乙○○○證稱略以：伊於上
    開時間、地點，在一旁幫忙女兒丙○○摘除樹葉，將荔枝綁
    好以便出售，伊沒有注意看被告前來買荔枝，但丙○○有說
    有人沒有拿錢給她，就把要找的錢拿走，並騎乘機車離開等
    語（詳本院卷第33至35頁）。經查，本件被告所承部分，核
    與證人丙○○上開所證相符，且有扣押筆錄、贓物認領保管
    單個1 份、監視錄影翻拍相片2 張附卷可稽（詳警卷第7 至
    13 頁 ），所承部分堪認與事實相符，則依被告所承及上開
    事證所示，被告確於98年6 月8 日8 時25分許，在位於高雄
    縣旗山鎮○○○路161 號丙○○所擺設之荔枝攤，持1 千元
    紙鈔向丙○○表示購買50元荔枝，並取得丙○○準備找還之
    950 元，於未拿取所購買之荔枝前，即騎乘系爭機車離開，
    同日警察載丙○○至家中時，被告歸還900 元予丙○○之事
    實，應可認定。
  (二)本件案發及檢察官偵查時，被告係供稱略以：案發當天係將
    1 千元紙鈔交給丙○○，攤位上1 位婦人可能是丙○○媽媽
    找錢給她，因為購買荔枝時，兒子打電話要伊載他去楠梓火
    車站，所以荔枝放在攤位上沒有拿，警方到住處找伊時，以
    為丙○○是要來向伊拿錢，因而將早上找的錢拿給丙○○，
    因為其中50元已經拿給兒子買麵了，所以只還900 元等語（
    詳警卷第5 至6 頁、偵查卷第25頁），依當時所供，係因買
    荔枝時突接獲兒子電話，因而不及拿荔枝即騎乘機車離開，
    前往搭載伊兒子，且依上開為何歸還900 元之說法，應係突
    然離去之際不及將1 千元給付丙○○，因而在警方搭載丙○○前往找伊時，趕快將找的錢予以歸還，且因其中50元已花
    用，故特別說明無法歸還該50元之理由，否則何需歸還該
    900 元，故被告當時雖口稱已交付1 千元，然行為上已有未
    交付1 千元之默認，應可認定。
  (三)之後在本院審查庭開準備程序庭時，被告雖仍辯稱係因買荔
    枝時接到兒子電話，因而趕赴楠梓火車站接伊兒子去考試，
    並提供當時聯繫時伊及兒子使用行動電之門號供查證（詳審
    查卷第12頁反面），然經向和信電訊股份有限公司調閱被告
    自稱當時所使用之0000000000號行動電話門號於案發即98年
    6 月8 日當日之通聯紀錄顯示，被告之子所使用之00000000
    00號行動電話在案發之98年6 月8 日，係自早上9 時30分42
    秒起，始有與被告持用之0000000000號行動電話門號通聯之
    紀錄，有和信電訊股份有限公司函及所附通聯紀錄附卷可稽
    （詳審查卷第28頁），亦即在被告購買荔枝之該日早上8 時
    25分許，被告兒子使用之0000000000號行動電話，並未與被
    告使用之0000000000號行動電話通話聯繫，足見被告在警詢
    所供及審查庭準備程序所辯，因接獲兒子電話不及拿取荔枝
    即騎乘機車離去之情，與事實不符，該所辯自不足採信。
  (四)按一般民眾對於購買通常物品之經過，固可能經過一定時間
    而記憶不清，但如購買當時有糾紛或爭執，該購買過程之記
    憶自應較為深刻，且如已因該爭執或糾紛而引發司法調查，
    並經檢察官提起公訴，為免牢獄之苦，當時時回想而記憶深
    刻，且為釐清真相，日常生活中更當隨時構思如何予以有條
    理說明，以使真相大白，法院得為有利之判斷，則自無可能
    隨意陳述，而既係經相當構思後所提出之說明與陳述，前後
    所述如有不一或重大歧異之處，復無法為合理之說明，則非
    僅該所述難認為真實，被告係有意為與事實不符之陳述，應
    可認定。而本件被告嗣後於本院行準備程序時，雖仍辯稱係
    因接獲兒子電話，趕著搭載兒子赴考場，因而不及拿取所購
    買之荔枝，即騎乘系爭機車離去，卻改稱係將1 千元紙鈔交
    予丙○○之母即乙○○○，並聲請傳喚乙○○○為證，以證
    實確有將錢交付乙○○○，然本院審理時先後詰問丙○○、
    乙○○○後，其等2 人為前揭之證述，一致證稱係由丙○○
    與被告接洽購買事宜，乙○○○並未參與收錢或找錢，本院
    並提示上開通聯紀錄後，被告旋又改稱係將1 千元紙鈔交予
    丙○○，且係因機車有問題，怕機車停掉，所以先前往修理
    機車，其後因伊兒子打電話要求去載他，所以才來不及將已
    購買之荔枝拿走，且搭載兒子赴考後回家，警方即搭載丙○○前去找伊，尚無時間前往拿荔枝云云，就為何未拿荔枝即
    騎乘系爭機車離去部分，所述核與警詢初供所述不符，且就
    本件主要重點之有無交付1 千元部分，係先稱交予丙○○，
    嗣後改稱交予侯王秀玉，經丙○○、侯王秀玉至本院證述後
    ，又改稱將1 千元交予丙○○，前後所述差異亦大，而被告
    並無法合理說明對本件已然進入司法程序案件之說明，何以
    有上開所陳前後不一及重大歧異，則非僅所辯難認與事實相
    符，且被告非因記憶不清致使所述與事實不符，而係故意為
    與事實不符之陳述，應可認定。
  (五)次按在日常生活中，購買物品時忘記付帳即準備離去為多數
    人均有之經驗，但因係忘記付帳，非有意賴帳，是準備離去
    時，係以慣常之步調離開，非刻意快速離去，則僅需對方稍
    加提醒，隨即可注意及之，且在被提醒而注意後，補付款項
    致意之情況下，買賣雙方通常不致有重大糾紛，而販賣者本
    於和氣生財之旨，及忙於買賣事宜，如非確遭不法侵害，通
    常亦無閒暇與顧客作無謂之爭執。而本件證人丙○○僅因販
    賣荔枝與被告有所接洽，證人侯王秀玉僅因在荔枝攤幫忙而
    在本件案發時在場，前與被告既非熟稔亦無接觸，依上經驗
    法則所示，如非被告確有付款前即搶奪準備找還之錢迅速離
    開之不法犯行，衡情丙○○當無放下手中工作，報警調監視
    錄影指認，大費周章追討1 千元之必要，且丙○○、侯王秀
    玉已具結願負偽證之法律責任，丙○○並表示僅係要將950
    元拿回，並無他求（詳本院卷第35頁），則所證堪信為真實
    。而依丙○○、侯王秀玉上開所證，被告既係於侯王秀玉將
    零散荔枝綑綁完畢前，捨所購買之荔枝不取，逕自持丙○○
    準備找還之950 元逕自騎乘機車逆向快速離去，足見被告係
    有意趁丙○○、侯王秀玉忙亂之際，強行搶奪丙○○準備找
    還之950 元，非誤認已交付1 千元而受領丙○○找還之錢離
    去，參酌前述於員警協同丙○○前往住處指認時，被告行為
    上已有未交付1 千元默認之事證，及上開所辯與事實不符，
    所陳前後不一並有重大歧異之情形，應認本件事證已臻明確
    ，被告確有如事實欄所載之搶奪犯行，應可認定。
三、論罪科刑：
    核被告所為，係犯刑法第325 條第1 項之搶奪罪。被告前有
    事實欄所載犯罪及執行完畢之情形，有臺灣高等法院被告前
    案紀錄表附卷可稽（詳本院卷第45頁），5 年以內故意再犯
    本件有期徒刑以上之罪，為累犯，應依法加重其刑。爰審酌
    被告隨意搶奪他人財物，影響他人對財產權之行使，對法秩
    序造成破壞，前有如事實欄所載之犯罪紀錄，素行不佳，否
    認犯行，犯後態度亦不佳，惟本件搶奪之財物僅950 元價值
    較為有限，被害人並已取回其中900 元等一切情狀，量處如
    主文所示之刑，以資警懲。
據上論斷，應依刑事訴訟法第299 條第1 項前段，刑法第325 條
第1 項、第47條第1 項，判決如主文。
本案經檢察官張志杰到庭執行職務。
中    華    民    國    98    年    12    月    8     日
                刑事第六庭審判長法  官  李璧君
                                法  官  曾仁勇
                                法  官  鄭峻明
以上正本證明與原本無異。
如不服本判決應於收受判決後10日內向本院提出上訴書狀，並應
敘述具體理由。其未敘述上訴理由者，應於上訴期間屆滿後20日
內向本院補提理由書(均須按他造當事人之人數附繕本)「切勿逕
送上級法院」。
中    華    民    國    98    年    12    月    8    日
                                書記官  吳韻芳
附錄所犯法條：
刑法第325條
意圖為自己或第三人不法之所有，而搶奪他人之動產者，處6 月
以上5 年以下有期徒刑。
因而致人於死者，處無期徒刑或7 年以上有期徒刑，致重傷者，
處3 年以上10年以下有期徒刑。
第1 項之未遂犯罰之。


司法院資訊處製作；財團法人民間司法改革基金會備份。
